臺灣士林地方法院民事判決　　　　　　　　　　　　　九十二年度家簡上字第一號
　　上　訴　人　甲○○
　　訴訟代理人　賴淑玲律師
　　被上訴人　　乙○○
　　訴訟代理人　謝碧鳳律師
當事人間請求給付家庭生活費用事件，上訴人對於中華民國九十二年七月十七日本院
家事法庭第一審判決（九十一年度家簡字第三號）提起上訴，本院於民國九十三年六
月廿三日言詞辯論終結，判決如下：
    主      文
原判決關於駁回上訴人後開第二項之訴部分，及該部分假執行之聲請暨訴訟費用之裁
判均廢棄。
被上訴人應給付上訴人新臺幣壹拾貳萬仟肆佰拾伍元，及自民國九十一年三月廿
九日起至清償日止，按年息百分之五計算之利息。
上訴人其餘上訴駁回。
第一審（除確定部份外）及第二審訴訟費用由上訴人負擔二分之一，餘由被上訴人負
擔。
    事實及理由
一、本件上訴人主張：
  (一)兩造於民國九十一年八月二日協議離婚，而兩造在婚姻關係存續中未約定夫妻財
    產制，上訴人自九十年五月十三日至九十一年四月止兩造分居期間，支出家庭生
    活費用共計新台幣（下同）三十六萬三千三百零四元，夫妻別居後，因婚姻關係
    仍然存在，仍有家庭費用負擔的問題，且夫妻之一方支付全部扶養費後，得依不
    當得利或無因管理之法律關係請求他方分擔，上訴人係因被上訴人施以家庭暴力
    行為離家，與被上訴人分居實有正當理由，被上訴人既有支付能力，仍應負擔分
    居期間未成年子女之家庭生活費用，爰依民法一千零二十六條規定及不當得利或
    無因管理之法律關係請求被上訴人支付二十四萬二千二百零三元，及自起訴狀繕
    本送達被告之翌日起至清償日止，按年息百分之五計算之利息（上訴人於原審請
    求被上訴人給付包含上訴人及未成年子女之家庭生活費用三十六萬三千三百零四
    元及遲延利息，原審為上訴人全部敗訴之判決，上訴人提起上訴後減縮為僅請求
    未成年子女黃暘理、黃群雅自九十年五月十八日起至九十一年四月三十日之生活
    及扶養費用，或依不當得利或無因管理之法律關係請求給付代墊付未成年子女扶
    養費用二十四萬二千二百零三元，及自起訴狀繕本送達被上訴人之翌日起至清償
    日止，按年息百分之五計算之利息）。
  (二)原審判決認被上訴人對於上訴人原有財產既未實際管理，依法即無命被上訴人悉
    數負擔家庭生活費用之理，惟依九十一年六月修正前民法第一千零二十六條規定
    ：「家庭生活費用，夫無支付能力時，由妻就其財產之全部負擔之。」，細繹該
    條文並無任何以聯合財產之管理權誰屬作為負擔家庭生活費用之前提要件或停止
    條件，最高法院三十三年上字第六八五二號及五十年台上字第二七三七號判例亦
    同此要旨，蓋家庭生活費用乃是為維持家庭成員之生存及合理生活品質所支出之
    費用，與財產權無關，否則同法第一千零四十七條第二項及第一千零四十八條規
    定有關分別財產制中家庭生活費用原則上仍由夫負擔之規定將作何解釋﹖因此原
    審判決該上開條文解釋為「夫必須有管理妻之原有財產之前提事實，始需負擔全
    部家庭生活費用」，即無任何法理依據，原審判決適用法律自有錯誤。又按修正
    前民法第一千零十八條固規定：「聯合財產由妻管理時，第一千零十九條至第一
    千零三十條關於夫權利義務之規定，適用於妻，關於妻權利義務之規定，適用於
    夫。」，惟該條文係承續前項規定：「聯合財產由夫管理，但約定由妻管理時，
    從其約定。」而來，是該條文係指夫妻關對於聯合財產之管理人有所約定之情形
    ，本件兩造對此從無任何約定，因此聯合財產之管理權依法仍應由夫即被上訴人
    行使，被上訴人依法亦有負擔全部家庭生活費用之義務，即使被上訴人因故未積
    極行使其管理權，乃被上訴人自任其權利睡覺所致，當然不受法律保護，其應負
    擔家庭生活費用之義務並不因其怠於行使對聯合財產之管理權而解免。而被上訴
    人於九十年度全年之總收入為八十四萬五千四百五十二元，顯非無支付能力，則
    依前揭民法第一千零二十六條規定，應由被上訴人負擔全部家庭生活費用，自無
    令上訴人分擔之餘地。又按民法第一千零八十四條第二項規定：「父母對未成
    年子女有保護及教養之權利義務」，同法第一千一百十四條第一款規定：「直系
    血親相互間互負扶養之義務」，又司法院第廿五期司法業務研究會議結論：父母
    之一方支付全部扶養費用後，得依不當得利或無因管理之法律關係請求分擔。準
    此，兩造子女黃群雅、黃暘理自九十年五月十八日起至九十一年四月三十日止，
    其扶養費用均由上訴人支付，上訴人自得依不當得利或無因管理之法律關係請求
    被上訴人分擔。
  (三)又上訴人因遭被上訴人毆打而離家別居，離家顯有正當理由，且保護令性質上是
    屬保護法規，旨在透過法律的規範來保護被害人免於繼續受侵害，因此其期間之
    規定乃是對於相對人即加害人行為之限制，並不是對於被害人之限制，在保護令
    期間屆滿之後，被害人仍非不得斟酌雙方之互動關係良善與否，以決定是否繼續
    與相對人別居。而上訴人因遭被上訴人毆打離家別居，並在九十年三月廿二日即
    以不堪同居之虐待為由，起訴請求判決與被上訴人離婚，嗣後被上訴人雖曾經以
    存證信函請求上訴人回家同居，惟其文字全無善意，只是要求上訴人還錢。因此
    ，在被上訴人並無善意，而兩造間又有民、刑事訴訟繫屬於法院之情況下，兩造
    因家庭暴力事件導致感情破裂之關係顯然尚未和諧，因此上訴人自有繼續別居之
    正當事由，且縱認上訴人在保護令期間屆滿時，即自九十一年二月十一日起無合
    法別居之事由，亦不過是被上訴人不需負擔上訴人個人之生活費用而已，但仍須
    負擔子女之扶養費用及生活費用。
　(四)原審判決又認被上訴人已支出家庭生活費用六十四萬七千二百零三元，超出其應
  　付之六十二萬五千一百二十六元，惟被上訴人所支出之家庭生活費用並未超出其
    應負擔之金額，蓋依被上訴人所提出之九十年度收支明細表以觀，除原審所剔除
    之項目外，其他費用亦有非屬九十年五月十八日至九十一年四月三十日間的家庭
    生活費用者，諸如：
    項目一「八十七年所得稅補稅單」：上訴人所請求者，乃是自九十年五月十八
　    日起至九十一年四月三十日止期間之子女生活費用及扶養費用，而本項目之費
      用乃是被上訴人之繳稅義務，與子女之生活費用及扶養費用無關，且所得稅並
      非消費性支出，自不得列入家庭生活費用而主張扣抵。又此項八十七年之所得
      稅，雖於九十年六月廿六日繳納，但是實際上是發生在八十七年度之費用，而
      應於八十八年繳納之費用，均非上訴人所起訴請求之期間範圍，自不得從中扣
      減，又縱使以繳納日期為準據，惟所得稅乃是一年一繳之費用，亦依九十年之
      日數比例計之，亦即，只應扣減一萬五千四百八十三元｛24786÷365×（000-
      00-00-00-00-00）=15483｝。
　　項目二「八十九年所得稅繳稅單」：該項費用乃是被上訴人之繳稅義務，與子
　　　女之生活費用及扶養費用無關，且所得稅並非消費性支出，自不得列入家庭生
      活費用而主張扣抵。又該項費用於九十年五月四日繳納，以繳納時點而論，並
      不在上訴人所起訴請求之期間範圍，自不得從中扣減，另該費用實際上是發生
      在八十九年度之費用，並非上訴人所起訴請求之期間範圍，自不得從中扣減。
      縱使以應繳納之年度為準據，該所得稅雖應於九十年度繳納，惟所得稅乃是一
      年一繳之費用，亦應依九十年之日數比例計之，只應扣減一萬六千三百零九元
      ｛26109÷365×（000-00-00-00-00-00）=16309｝。
　　項目三「九十年度綜合所得稅」：被上訴人對此項支出並未提出繳費證明，上
　　　訴人否認其有此支出。且該項費用乃是被上訴人之繳稅義務，與子女之生活費
　　　用及扶養費用無關，又非消費性支出，自不得從中扣減。如以發生年度計之，
  　　亦應依九十年之日數比例計之，亦即只應扣減六千六百七十五元｛10686÷365
　　　×（000-00-00-00-00-00）=6675｝，如以應繳納之年度為準據，該所得稅應
　　　於九十一年度繳納，則依九十一年之日數比例計之，只應扣減三千五百十三元
　　  ｛10686÷365×（31+28+ 31+30）=3513｝。
　　項目四「九十年度地價稅」及項目五「九十年度房屋稅」：該二項費用乃是被
　　　上訴人之繳稅義務，與子女之生活費用及扶養費用無關，自不得從中扣減。地
　　　價稅及房屋稅均非消費性支出，自不得列入家庭生活費用而主張扣抵，且為被
  　　上訴人本於「所有權」而對政府負稅捐義務，並非基於生活上之「使用」關係
　    而發生之對價，亦即該項費用之支出與維持家庭成員之生存或生活品質無關，
      自不應列入家庭生活費用之支出，否則倘若夫妻之一方擁有的不動產價值愈高
      ，意味應支出的不動產稅捐愈多，豈不是反而因此免於負擔家庭生活費用，卻
      反由財產價值較少的一方負擔全部家計？顯不合理。況上訴人與子女自九十一
      年五月十八日以來迄今均未曾使用該處房屋，則該筆費用自與子女之生活費用
      及扶養費用均無關，不得從中扣減。又該項費用雖是發生在九十年度之費用，
　　　惟房屋稅及地價稅均是一年一繳之費用，亦應依九十年之日數比例計之，即地
　　　價稅只應扣減一百七十四元｛279÷365×（000-00-00-00-00-00）=174｝，房
　　　屋稅只應扣減六千七百四十九元｛10804÷365×（000-00-00-00-00-00）=674
　　  9｝。
　　項目六、七「償還保單借款」：該二筆費用皆是償還被上訴人之債務，與九十
　　　年五月十八日至九十一年四月三十日期間之子女生活費用無關，自不得從中扣
  　　減。
　　項目八「人壽保險」：要保人是被上訴人、被保險人是上訴人，均與兩造子女
　　　之生活費用及扶養費用無關，自不得從中扣減。被上訴人雖稱該項保險費是於
  　　九十年五月繳納，但由保險費送金單（即繳費收據）正聯所示，應繳保費日期
　    為九十年四月六日，而該送金單之印製日期為九十年四月十日，足證該項保險
      費應是在九十年四月十日以前繳納，易言之，其支付日期並非在上訴人所請求
      之期間內（即九十年五月十八日起，至九十一年四月三十日止），被上訴人自
      不得主張從中扣除。又被上訴人自承該項保險契約已於九十一年四月解除，則
　　　被上訴人應已領回解約金，則就該項保險而言，被上訴人在九十年五月十八日
  　　至九十一年四月三十日期間，非但未有保險費之支出，反而有解約金之收入，
    　更不應予以計入子女生活費用或扶養費用之支出。另解約金即為保險契約之現
　　　金價值，是則該項保險契約既有解約金之現金價值，即具有保值之功能，實含
 　　 儲蓄之性質在內，並非消費性質，則其保險費之支出即非消費性支出，亦非經
      常性支出。
    項目九「人壽保險」（南山美滿還本終身壽險）：要保人是被上訴人，保險契
      約的保單利益是歸屬於要保人即被上訴人，該項支出與黃暘理之生活費用及扶
      養費用無關，自不得從中扣減。又該項保險是還本保險，即儲蓄性保險，依其
      保險契約基本條款第十三條規定，被保險人於契約生效日起每屆滿五個保單年
      度末仍生存時，保險公司應按保險金額的百分之十五給付生存還本保險金，即
      七萬五千元（500,000×15%=75,000），且生存還本受益人為被上訴人，在被
　　　保險人黃暘理有生之年，被上訴人乙○○每五年可領回生存還本保險金七萬五
　　　千元，其保障之對象是被上訴人乙○○而非被保險人黃暘理，因此該項保險對
  　　被上訴人而言是為儲蓄。又依其保險契約基本條款第廿七條規定，該項保險契
　    約每年預定利率為百分之七，名為紅利實相當於利息，而利率之約定即為儲蓄
      的重要性質之一，該項保險明顯具有儲蓄性質。倘要保人即被上訴人中途解約
      ，尚可依保險契約表列之解約金額取回解約金，因此，被上訴人所支付之保險
      費，並非消費性支出，亦非經常性支出，與子女生活費用及扶養費用無關，自
      不得從中扣減。再者，其支付日期為九十年五月十七日，並非在上訴人所請求
　　　之期間內（即九十年五月十八日起，至九十一年四月三十日止），被上訴人自
　　  不得主張從中扣除。
　　項目十「醫療意外險」（南山康福二十年期繳費終身壽險）：該項保險契約名
　　　為終身壽險，並非醫療意外險，被上訴人將之列為「醫療意外險」，已非確實
  　　。細核該保險契約內容，年繳保險費八千一百五十六元之中，只有四千二百五
　　　十六元是為附約之醫療意外險之支出，因此，該項保險契約屬於消費性支出之
  　　金額只有四千二百五十六元。附約之醫療意外險之保險費支出是屬一年一繳之
　　　用，亦應依九十年之日數比例計之，亦即，該項目只應扣減二千六百五十九元
  　　｛4256÷365×（000-0000-00-00-00）=2659｝。另主約為終身壽險，依其保
　　　險契約基本條款第廿一條規定，該項保險契約每年預定利率為百分之六．七，
  　　名為紅利實相當於利息，而利率之約定即為儲蓄的重要性質之一，顯然具有儲
    　蓄性質。且除前述紅利之外，主約為終身壽險，年繳保險費三千六百元，倘若
　　　中途解約可以取回解約金，於保單年度第十九年開始，其解約金之金額即已超
  　　過歷年來所繳保險費之總和，並且逐年調升其解約金額，因此，該項終身壽險
    　具有保值及增值之功能，性質上自然具有儲蓄性質，而非消費性質，該項保險
　　　費既非消費性支出，亦非經常性支出，況且其支付日期為九十年五月十七日，
 　　 並非在上訴人所請求之期間內（即九十年五月十八日起，至九十一年四月三十
      日止），被上訴人自不得主張從中扣除。
　　項目十一「人壽保險」（國泰新安家終身壽險）：要保人及被保險人均為被上
      訴人，保險契約的保單利益是歸屬於要保人即被上訴人，與兩造子女之生活費
      用及扶養費用無關，自不得從中扣減。且第一、二順位之受益人為黃階棟、何
      阿英，均與兩造子女無關，兩造之子黃暘理目前暫列為第三順位之受益人，未
　　　必可獲得理賠給付，更何況要保人隨時可辦理保單變更，更可中途解約，黃暘
  　　理未必可獲得任何終局保險給付，則該些費用又豈可自子女之生活費用及扶養
    　費用中扣減？又被上訴人只提出保險費繳納通知單，並未提出繳納證明，反而
　　　有一一四三九元之保單紅利，因此被上訴人是否在九十年五月十三日至九十一
  　　年四月三十日期間確實有支出該項保險費，足堪質疑，在被上訴人未提出繳納
    　證明之前，上訴人否認被上訴人之主張。另除了每年可領之壽險紅利之外，依
　　　該項保險單記載，季繳保費三千六百元，在保單年度末第十年解約，有十一萬
  　　七千三百元之解約金，而該份保險契約於九十一年十一月十二日即已屆繳費年
    　限，其累積之解約金應當已超過其歷年來所繳納的保險費之總和，因此該項保
      險契約具有保值功能，自具有儲蓄性質，而非消費性質，因此其保險費之支出
      亦不應計為消費性支出，更非經常性支出。
　　項目十二「人壽保險」（國泰萬代福一０一終身壽險）：要保人及被保險人均
　　　為被上訴人，保險契約的保單利益是歸屬於要保人即被上訴人，與兩造子女之
  　　生活費用及扶養費用無關，自不得從中扣減，第一、二順位之受益人為黃階棟
　    、何阿英，均與兩造子女無關，兩造之子黃暘理目前暫列為第三順位之受益人
      ，未必可獲得理賠給付，更何況要保人隨時可辦理保單變更，更可中途解約，
      黃暘理未必可獲得任何終局保險給付，則該些費用自不可由子女之生活費用及
      扶養費用中予以扣減。該項保險之繳費期間為十年，始期為七十九年十二月十
　　　九日，因此應於八十九年九月十九日繳納最後一期即第四十期保險費，因此，
　　　被上訴人只提出九十年十二月三十一日繳納第四十期保險費四千四百元之證明
  　　，其餘支出未有證明，上訴人否認有其餘保險費之支出。而該第四十期之保險
    　費原應於八十九年九月十九日繳納，因此若以其應繳款日期而言，亦不屬上訴
      人所請求之期間範圍內。又除了每年可領之壽險紅利之外，依該項保險單記載
　　　，季繳保費四千四百元，並有解約金之約定，該項保險契約之繳費年限既應已
  　　於八十九年屆滿（或縱使如被上訴人所主張於九十年十二月三十一日屆滿），
    　迄今所累積之解約金應已超過其歷年來所繳納的保險費，因此該項保險契約具
      有保值功能，自具有儲蓄性質，而非消費性質，因此其保險費之支出亦不應計
      為消費性支出，更非經常性支出。
　　項目十三「人壽保險」（新光新世紀增額終身壽險）：要保人及被保險人均為
　　　被上訴人，保險契約的保單利益是歸屬於要保人即被上訴人，與兩造子女之生
  　　活費用及扶養費用無關，自不得從中扣減。被上訴人自稱受益人為兩造子女黃
　　　暘理及黃群雅，但是要保人隨時可辦理保單變更，更可中途解約，黃暘理及黃
　　　群雅未必可獲得任何終局保險給付，則該些費用應不得自子女之生活費用及扶
　　　養費用中扣減。被上訴人只提出保險費繳納通知單，並未提出繳納證明，因此
  　　被上訴人是否在九十年五月十八日至九十一年四月三十日期間確實有支出該項
　　　保險費，足堪質疑，在被上訴人未提出繳納證明之前，上訴人否認被上訴人之
　　　主張。再依「墊繳保險費利息收據」所示，被上訴人自九十年五月十六日以來
　　　都是以責任準備金墊繳保險費，因此只有在九十年五月十六日繳納墊繳利息七
  　　千二百四十二元、於九十一年九月廿三日繳納墊繳利息二千五百三十九元，更
    　足以證明被上訴人一直以來是以責任準備金墊繳保險費，並未實際繳納六萬餘
      元的保險費。該項保險季繳保險費不過一萬五千九百元，一年保費亦不過六萬
　　　三千六百元，因此被上訴人主張該年度共有十三萬四千四百四十二元之保險費
　　　支出，顯非該年度之保險費，亦不得主張從中扣除。退萬步言，縱認被上訴人
  　　於九十年五月十六日清償保費十二萬七千二百元，惟其支付日期為九十年五月
    　十六日，並非在上訴人所請求之期間內（即九十年五月十八日起，至九十一年
      四月三十日止），被上訴人自不得主張從中扣除。該項保險契約九十一年度之
　　　壽險紅利為四千五百二十六元，相較該年度所繳保險費六萬三千六百元，其年
　　　利率高達百分之七點一｛4526÷（15900×4）＝0.071｝，名為紅利實相當於
　　  利息，而利率之約定即為儲蓄的重要性質之一，該項保險自具有儲蓄性質無誤
      。又除了每年可領之壽險紅利之外，依該項保險契約記載，季繳保費一萬五千
      九百元，自繳足保費經過年度第十四年起，其解約金之金額即已超過歷年來所
      繳保險費之總和，並且逐年調升其解約金額，繳費二十年期滿之解約金為一百
      五十二萬九千一百元，相較於二十年所繳保險費總金額一百二十七萬二千元，
      其獲利率高達百分之二十，因此，該項終身壽險具有保值及增值之功能，性質
      上自然具有儲蓄性質，而非消費性質，殆無疑問。被上訴人雖已於九十一年九
      月二十三日辦理繳清保險，依保險單所示，在保單年度第六年辦理繳清保險，
      其保險金額為五十五萬八千三百元，被上訴人仍享有終身壽險之保障利益，仍
      可辦理解約領回解約金，其保險單之現金利益並未因此消滅，因此該項保險費
      之支出並不具消費性，亦非經常性支出。
　　項目十四「父母親奉養費」：此乃被上訴人對其本生父母之扶養義務，與兩造
　　  子女之生活費用及扶養費用無關，自不得從中扣減。
　　項目十五「自用住宅房貸分期付款」：該項支出乃是為償還被上訴人向銀行借
　　　款之債務，而其借款之目的乃是為了購置個人不動產以累積私人財富，易言之
  　　，該項費用乃是被上訴人取得房屋所有權所支付之對價，並不是用於支應上訴
    　人及子女的日常生活費用，則被上訴人顯非為支付家庭生活費用而負債，又如
      何得以列入家庭生活費用？同理，夫妻之一方如大量舉債以購置個人產業，其
      財產一方面增加，另一方面反而得以因清償債務及其利息而不必負擔家庭生活
      費用，亦有違社會經驗法則。依修正前民法第一千零二十三條第二款之規定，
　　　夫於婚姻關係存續中所負之債務，由夫負清償之責。因此，上開借款債務既應
  　　由被上訴人負責清償，自不得計入家庭生活費用，否則無異將被上訴人之債務
    　轉嫁為令其他家庭成員與之共同分擔，顯不合理。退萬步言，縱使將之作為被
　　　上訴人「居住」之費用，惟被上訴人並無實際使用對價之支出，即無費用之發
　　　生；再退萬步言，縱使認定應計入家庭生活費用者，亦應僅限於利息之支出，
　　　而不及於本金之攤還，而在利息之支出部分，亦應論以合理的使用對價即相當
　　　於合理租金之金額，並而非以支付本金及利息之全部貸款金額列支扣減。房屋
  　　貸款之利息支出乃屬非消費性支出，不應列為家庭生活費用，更與子女的扶養
　　　費用無關。
　　項目十六「大樓管理費」：此為管理不動產所發生之費用，依九十一年六月修
　　　正前民法第一千零十八條第一項後段規定：「管理費用由有管理權之一方負擔
　　　。」，而被上訴人是法定有管理權的一方，並且實際管理其個人財產，則管理
　　　費用自應由被上訴人單獨負擔，因此，自不應再依同法第一千零二十六條請求
　　　上訴人分擔之。
　　項目十七「生活費」：該項費用乃是被上訴人自身之生活費用，與兩造子女之
　　  生活費用及扶養費用無關，自不得從中扣減。
　(五)綜上所述，上訴人得依修正前民法第一０二六條規定，請求被上訴人給付家庭生
  　活費用；而被上訴人依民法第一０八四條第一項、一０八九條第一項前段、及第
    一一一四條第一款之規定，對兩造所生子女負扶養義務，惟被上訴人自九十年五
    月十八日起至九十一年四月三十日止這段期間並未支付家庭生活費用及子女扶養
    費用，而由上訴人全部負擔之，上訴人自得依不當得利及無因管理之規定請求被
    上訴人分擔之。再者上訴人之上訴聲明減縮為請求子女之生活費用及扶養費用，
    並不及於兩造雙方個人的生活費用，而被上訴人所支付之所得稅、房屋稅、地價
    稅、保險費、房屋貸款、償還保單借款、父母親奉養費、大樓管理費等支出，均
    與子女之生活費用及扶養費用無關，自不得主張從中扣減，或應依年度日數比例
    扣減，始符公允等語，並聲明：(1)被上訴人應給付上訴人新台幣二十四萬二千二
    百零三元，及自原起訴狀繕本送達被上訴人之翌日起至清償日止，按年息百分之
    五計算之利息。(2)訴訟費用由被上訴人負擔。
二、被上訴人則以：
  (一)本件上訴人請求被上訴人給付兩造分居期間之家庭生活費用，該段期間兩造就其
    財產均各自管理，為兩造到庭所自認（九十二年七月三日言詞辯論筆錄），上訴
    人於財團法人台灣兒童暨家庭扶助基金會台北縣分事務所進行訪視時亦同此陳述
    ，足認兩造在分居期間就各自財產各自管理乙節，已有默示合意，聯合財產中屬
    被上訴人之原有財產，固由被上訴人負責管理使用收益之權，但對於上訴人原有
    之財產暨未實際管理，即無命被上訴人悉數負擔家庭生活費用之理，故兩造分居
    期間家庭生活費用之負擔，應衡量兩造之資力按比例負擔，始符公平。又鈞院九
    十年度家護字第一三七號通常保護令明示有效期間為七月（即自九十年七月十一
    日起至九十一年二月十日止），在此期間被上訴人並無任何違反保護令情形，乃
    於九十一年二月一日致函上訴人儘速返家，預計於二月九日回花蓮過年與家族共
    享天倫，但未獲上訴人理睬，又於同年三月二十日致函請其攜同子女返家，仍未
    予置理，反無故攜子在外賃屋居住，徒增子女扶養費，其請求九十一年二月十一
    日起至九十一年四月底相關費用，於法不合，況上訴人於原審自承在外賃屋居住
    期間，與其母親一起居住，該等生活費用自不應由被上訴人負擔。
  (二)又上訴人所提家庭生活費用明細表及單據，或無憑證，或非子女生活必需項目，
    或有單據但無法辨別品名，或花費金額不符常情，或係應由兩造均分擔，是其所
    提並不足採信。反觀被上訴人自九十年五月十三日至九十一年四月底止兩造分居
    期間，共支付家庭生活費用九十一萬七千三百六十七元（更正原主張八十五萬一
    千一百四十六元），即繳納八十七年所得稅補稅單二萬四千七百八十六元、八十
    九年所得稅補稅單二萬六千一百零九元、九十年所得先行扣繳一萬零六百八十六
    元、地價稅二百七十九元、房屋稅一萬零八百零四元、償還保單借款三萬五千五
    百七十四元、一萬九千五百十元、人壽保險費二萬六千四百元、二萬三千零五十
    元、一萬二千九百四十元、一萬八千八百八十元、六萬三千六百元、醫療意外險
    費八千一百五十六元（以上保險受益人皆為長子黃暘理）、父母奉養費十二萬元
    、房貸三萬六千二百七百六十元、大樓管理費二萬一千六百元、生活費六萬六千
    零十二元，以上費用合計為八十五萬一千一百四十六元。又有關上開支出項目，
    茲詳述如下：
  　有關被上訴人於原審所列支出項目九「南山美滿還本終身壽險」（保單：Ｚ00
　    0000000）：係被上訴人為及早規劃子女日後教育基金，於八十七年五月十八
      日以長子黃暘理為被保險人開始投保「南山美滿還本終身壽險」，每屆滿五個
　　　保單年度，給付百分之十五生存還本保險金（即七萬五千元），以為子女教育
  　　使用，惟上訴人離家期間（即九十年五月十三日至九十一年四月三十日），為
    　本保險投保滿三年期間而已，是以該年度被上訴人並無領回任何保險金，倘以
      當年度解約而言，被上訴人已繳三年保費金額六萬九千一百五十元，只能領回
      解約金三萬五千四百五十元，損失三萬三千七百元，何來保值之有？嗣兩造雖
      已離婚，被上訴人仍負有給付子女扶養費之義務並按月準時給付中，是以被上
      訴人投保本件保險絕非以本身利益為考量。
　　支出項目十「南山康福二十年期繳費終身壽險」（保單：Ｚ000000000）：被
　　　上訴人全部投保保單，只有本件有附加醫療給付及意外給付，是以在被上訴人
  　　主觀認知，本件保單為醫療意外險，並無違誤，再查上訴人離家當年度，被上
　    訴人並未解約，未領回任何款項。又查保費之計算，係按投保時之年齡計算，
      年齡愈大，保費愈貴，本件繳費年限為二十年，期滿後不用再繳費而獲終身保
      障，被上訴人並非家財萬貫富裕之人，豈會在投保十九年以後解約，然後再另
      外投保？是以，上訴人主張『保單年度第十九年開始，其解約金之金額即已超
      過歷年來所繳保險費之總和，並且逐年調升其解約金額，因此，該項終身壽險
      具有保值及增值之功能』云云等語，顯對保險之功能有所誤解。
　　支出項目十一「國泰新安家終身壽險」（保單：0000000000）：本件保險受益
　　　人於八十九年十月十日起，為黃階棟、何阿英及黃暘理三人所均分，是以上訴
  　　人離家期間，上訴人繳納保費，確係為子女利益，上訴人認為與子女無涉，實
　    有違誤，又查本件保險繳費期間十五年目前雖已屆滿，但被上訴人迄未解約，
      只有在被上訴人死亡或全殘時給付保險金一百萬元，何來保值功能？
　　支出項目十二「國泰萬代福一０一終身壽險」（保單：0000000000：本件保單
　　　於八十九年十月十日起受益人為黃階棟、何阿英及黃暘理三人所均分，是以上
  　　訴人離家期間，上訴人繳納保費，確係為子女利益，上訴人認為與子女無涉，
    　實有違誤，又查本件保險繳費期間十年雖已屆滿，但被上訴人迄未解約，並無
      收入，只有在被上訴人死亡或全殘時給付保險金一百萬元，何來保值功能？被
　　　上訴人確實於九十年十二月三十一日繳交最後一期（四十期）保費，故九十年
　　　六月、九月及十二月繳交三季保費為一萬三千二百元（4400×3＝13200）。又
  　　本保單於八十二年十月二日附加「傷害給付特約」，金額一百萬元，每季應繳
    　保費三百七十元，故在上訴人離家期間，即九十年六月、九月及十二月，被上
      訴人繳交三季保費一千零五十九元（1412÷4×3＝1059），合計為一萬四千二
      百五十九元（13200+1059＝14259），基此，原審附件一項目十二金額原列188
      80元有誤，應更正減為14259元。再查本件保險繳費十年，保費合計為十七萬
      六千元，惟自滿第五年起解約金皆為六萬一千元，上訴人主張『該項保險契約
      之繳費年限既已於八十九年屆滿，迄今所累積之解約金應已超過其歷年來所繳
      納的保險費，因此該項保險契約具有保值功能』云云，顯有誤解，不足採信。
　　支出項目十三「新光新世紀增額終身壽險」（保單：5Ｍ074287）：自八十九
　　　年十月十八日起受益人確為子女二人，故上訴人離家期間，被上訴人繳納保費
  　　當時受益人確為子女。又本保單有「同意保費自動墊繳條款」，被上訴人於九
    　十年五月十六日清償保費十二萬七千二百元，於九十一年九月二十三日又清償
      保費六萬三千六百元，並辦理繳清保險，是以原審附件一項目十三，被上訴人
      只記載於上訴人離家期間繳納保費六萬三千六百元，實有疏誤，被上訴人確於
      九十年五月十六日支出保費十二萬七千二百元及利息七千二百四十二元，合計
      十三萬四千四百四十二元，應予更正。另本保單於上訴人離家期間，僅是保單
      第五年，繳納全部保費為三十一萬八千元，解約金為二十二萬四千四百元，無
      保值功能，又被上訴人因無力續為繳納，業已辦理繳清保險，是以上訴人主張
      『繳費二十年期滿之解約金為一百五十二萬九千一百元，具有保值功能』云云
      等語，顯未詳查被上訴人已繳清保險之事實。且「保險」與「儲蓄」絕對係不
　　　同二觀念，上訴人頻以日後不確定時間及計算式，虛增解約金而強調保值功能
  　　，不足採信。
  (三)原審判決認「家庭生活費用之負擔，應衡量兩造之資力按比例分擔，始符公平。
    」依此，原審判以九十年度上訴人薪資所得為五十六萬七千元，被上訴人薪資及
    執行業務所得總額為八十四萬五千四百五十二元（721900+123,552＝845452），
    則被上訴人分擔家庭生活費用比例應為59.8%｛845452÷（567000+845452）＝0.
    598｝。依台北縣九十年度家庭年平均支出為八十九萬五千二百八十九元（69306
    8+202221＝895289），依此計算一戶四口家庭年平均支出為九十七萬八千四百五
    十八元（895289÷3.66×4＝978458），則被上訴人應分擔家庭生活費用為五十
    五萬七千六百十七元元（978458×95.3%×59.8%＝557617），非原審認定之六十
    二萬五千一百二十六元。又依上訴人請求期間為九十年五月十八日至九十一年四
    月三十日止，共計三四八天，佔全年之95.3%，非為原審判決所認定之11.5月（
    即345天），又家庭費用支出中具有持續性且有定期繳納之性質者（如各項稅費
    、定期繳納保險費、自用住宅貸款、生活費及管理費等），其雖跨越系爭起迄日
    期，應依實際發生日數比例核算，始符常理，是以被上訴人在此期間實際支出家
    庭生活費用為八十七萬四千二百五十元（917367×95.3%＝874250），以九十年
    薪資及執行業務所得總額來支付，尚不足二萬八千七百九十八元（000000－0000
    00=28798）已造成負債；反之，上訴人應分擔家庭生活費用為三十七萬六千九百
    五十一元｛937689×（1-59.8%）=376951｝，而上訴人在鈞院主張僅支出二十四
    萬二千二百零三元（被上訴人否認此金額之真正）元而已，而上訴人九十年度薪
    資所得為五十六萬七千元，依上訴人原審自提證據，當年度支出為三十六萬三千
    三百零四元（含上訴人母親生活費），尚有二十萬三千六百九十六元（000000－
    000000＝203696）之大筆結餘，從而其請求被上訴人給付家庭生活費用二十四萬
    二千二百零三元，顯無理由。
  (四)被上訴人自八十七年十月廿一日起至八十九年四月廿四日止，代上訴人支付信用
    卡消費等費用一百二十五萬八千四百九十三元，業經上訴人於鈞院九十年度訴字
    第九一八號清償會款事件自承在案，並為該案審理認定被上訴人確有代上訴人支
    付信用卡消費等款項事實，只因上訴人否認有借貸之事實，被上訴人又無法證明
    兩造間有消費借貸之合意，致為法判決敗訴確定，被上訴人雖無法證明兩造間有
    消費借貸之法律關係存在，但被上訴人絕無贈與之意思表示，無論基於民法第一
    百七十六條第一項或第五百四十六條規定，上訴人均應返還上開款項予被上訴人
    ，設若無因管理或委任關皆無法成立，退步而言，則上訴人無法律上之原因而受
    有利益，致被上訴人受損害，亦應依民法第一百七十九條不當得利規定，返還一
    百二十五萬八千四百九十三元予被上訴人，基此，倘若本件被上訴人應給付上訴
    人家庭生活費用，則被上訴人就前揭上訴人應返還款項主張抵銷，則被上訴人業
    已清償家庭生活費用完畢，從而上訴人提起上訴，即無理由，應予駁回等語，並
    聲明：(1)上訴駁回。(2)第一、二審訴訟費用由上訴人負擔。
三、本件上訴人主張於九十年五月十八日至九十一年四月三十日兩造分居期間，支出
    兩造所生未成年子女黃暘理、黃群雅教育、生活費用，請求被上訴人償還費用，
    但為被上訴人所否認，並以前詞置辯，則本件應審酌上訴人能否請求兩造分居期
    間有關子女之教養、生活費用？該期間未成年子女教養、生活費用應由何人負擔
    ？茲分述如下：
  (一)按夫妻法定財產制關於家庭生活費用，除夫無支付能力時，由妻就其財產之全部
    負擔外，以由夫負擔為原則，如妻有正當理由而與夫分居時，夫仍應負擔妻之生
    活費用，即家庭生活費用（最高法院五十年度台上字第二七三七號判決參照）；
    次按，父母對未成年子女有保護、教養之權利及義務，而該保護教養費用乃係家
    庭生活費用之一種，故於夫妻婚姻關係存續中，對於未成年子女之保護教養費用
    ，即應依家庭生活費用負擔規定處理。本件上訴人主張於九十年四月二十四日、
    五月十三日遭被上訴人毆打，乃攜同未成年子女離家而與被告分居，嗣經原告向
    本院聲請並獲核發通常保護令等情，業經上訴人提出本院九十年度家護字第一三
    七號通常保護令影本一件為證（原審卷一第十八至廿三頁），並據本院調取九十
    年度家護字第一三七號、台灣高等法院九十年度家護抗字第一四四號等民事卷宗
    核閱無誤，則上訴人係因不堪被上訴人家庭暴力而與被上訴人分居，其有分居之
    正當事由，揆諸前揭判決意旨，被上訴人就其應負擔之家庭生活費用部分，自不
    得以上訴人自行離家造成兩造分居為由拒絕支付。
  (二)又兩造雖於原審審理期間之九十一年八月二日協議離婚，有卷附離婚協議書及戶
    籍謄本在卷可稽（原審卷一第二○七頁至第二一一頁），惟上訴人所請求被上訴
    人支付之家庭生活費用均發生於九十一年六月廿六日民法親屬篇修正公布前，依
    民法親屬篇施行法第一條規定，有關家庭生活費用之分擔，仍應適用修正前民法
    親屬篇相關規定。又兩造均不爭執於婚姻關係存續中，並未約定夫妻財產制，則
    兩造自應以聯合財產制為其夫妻財產制。按修正前民法第一千零二十六條規定：
    「家庭生活費用，夫無支付能力時，由妻就其財產之全部負擔之」；而「聯合財
    產，由夫管理。但約定由妻管理時，從其約定。其管理費用由有管理權之一方負
    擔。聯合財產由妻管理時，第一千零十九條至第一千零三十條關於夫權利義務之
    規定，適用於妻，關於妻權利義務之規定，適用於夫。」、「夫對於妻之原有財
    產，有使用、收益之權。但收取之孳息，於支付家庭生活費用及聯合財產管理費
    用後，如有剩餘，其所有權仍歸屬於妻。」，同法第一千零十七條、第一千零十
    八條分別著有明文。是依九十一年六月廿六日公布修正前民法親屬篇之規定，應
    認夫妻聯合財產由夫管理、使用、收益時，家庭生活費用即由夫支付，惟若聯合
    財產由妻管理、使用、收益時，則家庭生活費用由妻支付，由此可見，家庭生活
    費用之支付義務，係以夫妻中之何人實際管理聯合財產為斷。本件上訴人請求被
    上訴人給付兩造分居期間之家庭生活費用，該期間兩造均不爭執均各自管理財產
    （原審卷二第一八五頁），可見兩造在分居期間就各自財產各自管理乙事，已有
    默示合意，聯合財產中屬被上訴人之原有財產，固由被上訴人負管理使用收益之
    權，但對於上訴人之原有財產既未實際管理，依法即無命被上訴人全部負擔該段
    期間家庭生活費用之理，故本件兩造分居期間家庭生活費用之負擔，仍應衡量兩
    造之資力按比例負擔，始為公允，上訴人主張應由被上訴人全部負擔即不足採。
  (三)又兩造於上開時期之資力、收入狀況，上訴人於訪視時自陳其在中國生產力中心
    擔任會計，每月收入約四萬一千五百元，被告則表示從事機電工程師工作，月收
    入約五萬五千元（原審卷一第四四頁），且經原審向財政部台灣省國稅局瑞芳稽
    徵所汐止服務處函查兩造綜合所得稅結算申報及核定結果，九十年度上訴人薪資
    所得為五十六萬七千元，被上訴人則有七十二萬一千九百元之薪資收入，另有十
    二萬三千五百五十二元之執業收入（原審卷二第七六頁至八八頁），認被上訴人
    財產狀況優於上訴人，則上訴人及被上訴人應以三分之一及三分之二之比例分別
    負擔家庭生活費用，即被上訴人應分擔三分之二。
  (四)上訴人主張其自九十年五月十八日起至九十一年四月底止，兩造分居期間支出家
　　庭生活費用共計三十六萬三千三百零四元，已據其提出明細表及單據影本等件為
　  證（原審卷一第二一六頁至三一五頁），被上訴人雖辯稱其相關科目或無憑證，
    或非子女生活必需項目，或有單據但無法辨明品名或花費金額不符常情云云。但
    家庭生活費用既為家庭成員維持生活所需應支出之費用，不以提出費用支出單據
    為唯一之認定依據，倘非屬必要費用，縱有單據亦不得列入家庭生活費用，反之
    ，如屬必要費用，縱難以提出單據，其數額仍宜衡量家庭成員實際需求定之。本
    件原告於九十年五月十三日攜子離家後即居住於台北縣汐止市○○○路○段七九
    號二樓，被告則居住於同市○○街五八號二樓，有卷附財團法人中華兒童暨家庭
    扶助基金會台北縣家庭扶助中心函附家庭訪視建議表可稽（原審卷一第四四頁）
    ，則有關兩造及未成年子女家庭生活費用，即應參考居住同一地區平均家庭收支
    狀況為斷，而兩造均主張應以主計處公布之家庭收支概況調查報告為標準（見原
    審卷一第十頁、原審卷二第十三頁），則本院認應依行政院主計處編印之台灣地
    區九十年家庭收支調查報告所載，九十年度台北縣平均每戶家庭消費支出為六十
    九萬三千零六十八元、非消費支出為二十萬二千二百二十一元，平均每戶人數為
    三‧六六人，即台北縣每戶家庭年平均支出八十九萬五千二百八十九元（693068
    ＋202221＝895289），依此計算一戶四口家庭年平均家庭支出為九十七萬八千四
    百五十八元（895289÷3.66×4＝978458，元以下四捨五入），每月則為八萬一
    千五百三十八元（978458÷12=81538），九十年五月十八日至九十一年四月三十
    日止，兩造與子女四人之家庭生活費用應為九十三萬二千二百五十一元（81538
    ×11＋81538×13/30=932251），被上訴人應分擔之數額為六十二萬一千五百零
    一元（932251×2/3=621501，元以下四捨五入）。
  (五)又被上訴人主張其自九十年五月十三日至九十一年四月底止兩造分居期間，伊曾
    支付兩造及子女之家庭生活費用八十五萬一千一百四十六元，並提出支出明細表
    及收據影本多件為證（原審卷二第一三一頁至第一四九頁），則被上訴人所提支
    出能否列為上開期間家庭生活費用支出﹖查兩造既均主張以主計處公布之家庭收
    支調查報告作為家庭生活費用標準，則有關被上訴人支出費用是否得列為家庭生
    活費用，自應以該支出是否為上述家庭收支調查報告中所列家庭之經常性支出（
    含非消費支出及消費支出）為斷。經查：
    (1)有關支出綜合所得稅、房屋稅及地價稅部分：上訴人固主張該稅款係被上訴人
      應負之繳稅義務，與子女生活費用無關，惟上開家庭收支調查報告係綜合一般
      家庭所需各種食、衣、住、行、育、樂種種家庭生活開銷，依該報告附錄四九
      十年調查表格式所列，非消費支出包含對政府之房屋稅、地價稅、綜合所得稅
      （見九十年家庭收支調查報告第一六一至一六二頁），則繳交房屋稅、地價稅
      、綜合所得稅等費用支出，自屬家庭經常性支出無疑，上訴人以該費用不得列
      入家庭生活費用支出，即不足採。至於上訴人主張其中部分款項係補繳先前年
      度稅款，應予剔除或按九十一年之日數比例扣減，惟被上訴人係於上述分居期
      間實際繳納全年度稅款，且上訴人請求給付生活費用之期間亦跨越二個年度，
      時間將近一年，則被上訴人主張上開支出稅款全額列為家庭生活支出，即無不
      合。則被上訴人所支出繳納之八十七年度綜合所得稅補繳稅款二萬四千七百八
      十六元、九十年度綜合所得稅款一萬零六百八十六元、九十年度地價稅款二百
      七十九元、九十年度房屋稅一萬零八百零四元，自得列為家庭生活費用支出，
      其餘八十九年所得稅補繳稅款二萬六千一百零九元，既非上述期間之支出，應
      予剔除。
    (2)被上訴人主張於九十年五月十六償還保單借款三萬五千五百七十四元及一萬九
      千五百十元部分，非屬前述家庭收支調查報告所列之家庭經常性支出，且被上
      訴人亦無法舉證證明原先保單借款係用於家庭生活費用，此部分支出即不得列
      為上述期間家庭生活費用。
    (3)被上訴人主張支出之人壽保險二萬六千四百元、二萬三千零五十元、一萬二千
      九百四十元、一萬四千二百五十九元（被上訴人於原審所提收支明細表編號第
      十二項原列一萬八千八百八十元，上訴後於本院審理時更正數額）、十三萬四
      千四百四十二元（被上訴人於原審所提收支明細表編號第十三項原列六萬三千
      六百元，上訴後於本院審理時更正數額)，但上訴人主張上開保險均具儲蓄性
      ，不得列為家庭生活費用支出，且依前述九十年家庭收支調查報告附錄四調查
      表格式所列，列為家庭經常性支出之保險費用，僅有非消費支出項目之社會保
      險（含公保、勞保、農保、漁保、軍保、健保等保費支出）及消費性支出中保
      健及醫療項目中之「人身意外災害醫療保險」（如學生平安保險、人身意外險
      、醫療險）、什項消費項目中之「其他非儲蓄性保費支出」（如定期壽險保費
      、藝術品意外損失險保費、其他非儲蓄性保險保費），而被上訴人前開所列人
      壽保險支出，依其所提保險契約內容以觀，顯非社會保險支出或如定期壽險性
      質之非儲蓄性保費支出，均不得列入家庭生活費用支出。
    (4)被上訴人主張支出之醫療意外險支出八千一百五十六元部分，惟為上訴人所否
      認，且依被上訴人所提保單首頁已明載該保險主契約名稱為「南山康福二十年
      期繳費終身壽險」，其中主契約費保險費為三千九百元，其餘所附加醫療保險
      保費二千一百元、手術險保費五百四十元、人身意外傷害險保費一千二百元、
      傷害醫療保險金四百十六元，則其中主契約終身人壽保險部分，即非屬於前述
      保健及醫療項目之支出，應予剔除，其餘四千二百五十六元部分即得予列入家
      庭生活費用支出。
    (5)被上訴人主張支出其個人家庭生活費用部分，其以五千五百零一元核算每月生
      活費，參酌上述九十年度台北縣平均家庭支出金額核算，尚未逾平均每人支出
      費用，自無不合，則被上訴人於兩造自九十年五月十八日至九十一年四月底止
      分居期間之生活費用為六萬二千八百九十五元（5501×11＋5501×
      13/30=62895 ，元以下四捨五入），亦得列入其支出家庭生活費用。至於被上
      訴人另主張支出其父母親奉養費十二萬元部分，因係被告對其父母所負扶養義
      務，且非屬上述家庭收支調查報告所列之經常性支出項目，即不得列為本件家
      庭生活支出費用。
    (6)另被上訴人主張支出償還自用住宅房屋貸款卅六萬二千七百六十元及大樓管理
      費二萬一千六百元部分，上訴人雖以該款項係為取得房屋所有權所支付之對價
      ，非用於支應子女家庭，惟上述房屋係供兩造及未成年子女居住之房屋，則被
      上訴人貸款購置該房屋，自屬供給家庭生活居住所需，且房屋貸款利息支出係
      屬前述家庭收支調查報告所列非消費支出中之「利息支出」項目，則此部分償
      還房屋貸款支出卅六萬二千七百六十元，自應列為家庭生活支出。至於大樓管
      理費二萬一千六百元，上訴人雖認係管理不動產所發生之費用，應由有管理權
      之一方即被上訴人負擔，惟依前開九十年家庭收支調查報告附錄九十年調查表
      格式所列，大廈管理費列為家事管理項目中「家庭佣人」項內，則有關被上訴
      人支付之大樓管理費二萬一千六百元，自應列入家庭生活支出。
    (7)綜上，被上訴人於上開期間內支出之綜合所得稅、地價稅、房屋稅、醫療意外
　　　險、被上訴人本人生活費用、償還房屋貸款及大樓管理費，均可認係支付有關
  　　未成年子女之家庭生活費用，以上合計被上訴人已支付之家庭生活費用四十九
    　萬八千零六十六元（24786+10686+279+10804+4256＋62895＋362760＋21600
      ＝498066），不足其應支付之家庭生活費用差額為十二萬三千四百三十五元（
      000000－000000=123435）。
四、被上訴人另辯稱其於八十七年十月廿一日至八十九年四月廿四日期間，曾代上訴
    人支付信用卡消費等費用一百二十五萬八千四百九十三元，無論基於民法第一百
    七十六條第一項、第五百四十六條或第一百七十九條不當得利之規定，則被上訴
    人就前揭請求款項自得主張抵銷云云，惟為上訴人所否認，並辯稱係因被上訴人
    多年來未支付家庭生活費用，而支付該費用。經查：按二人互負債務，而其給付
    種類相同，並均屆清償期者，各得以其債務，與他方之債務互為抵銷，民法第三
    百三十四條固定有明文。惟被上訴人主張有得抵銷之債權存在，自應就此有利於
    己之事實存在負舉證責任。而被上訴人主張其代上訴人償還信用卡債務，得依委
    任、無因管理或不當得利之法律關係請求上訴人償還該費用云云，惟被上訴人並
    未舉證證明其有受上訴人委任處理該項事務，則其依委任法律關係主張對上訴人
    具有債權存在，即難採信，且夫妻於日常家務互為代理人（民法第一千零三條第
　　一項），上訴人主張上述信用卡債務係關於支付家庭生活費用之必要行為，且被
  　上訴人自承係因「上訴人要求被上訴人幫她支付該筆款項，被上訴人基於夫妻關
    係才幫她支付」（見原審卷二第一一三頁），則被上訴人給付上揭款項，即難認
    係為上訴人管理事務，上訴人亦非無法律上原因而受有利益，被上訴人所為抵銷
    抗辯，即屬無據。
五、從而，上訴人請求被上訴人給付有關未成年子女部分之家庭生活費用，於十二萬
    三千四百三十五元，及自起訴狀繕本送達翌日即民國九十一年三月廿九日起至清
    償日止，按年息百分之五計算之利息範圍內，為有理由，應予准許，其餘請求，
    則屬無據，應予駁回。原審駁回上訴人上述部分請求及假執行之聲請，即有未洽
    ，上訴人就此部分指摘原判決不當，求予廢棄改判，為有理由，爰由本院將原判
    決此部分予以廢棄改判如主文第二項所示，至於逾上開應准許部分，上訴人之請
    求為無理由，原審為其敗訴之判決，並無違誤，上訴人就此部分之上訴，為無理
    由，應予駁回。
六、本件事證已臻明確，兩造其餘攻擊防禦方法及舉證，於本件事實之認定及判決結
    果不生影響，茲不一一論列，附為敘明。
七、據上論結：本件上訴為一部有理由，一部無理由，依民事訴訟法第四百三十六條
    之一第三項、第四百四十九條第一項、第四百五十條、第七十九條，判決如主文
    。
中　　　華　　　民　　　國　　九十三　　年　　　七　　　月　　 二十 　　日
                                        臺灣士林地方法院家事法庭
                                            審判長法官  李正紀
                                            法      官  陳麗芬
                                            法      官  詹朝傑
右為正本係照原本作成。
本判決不得上訴。
中　　　華　　　民　　　國　　九十三　　年　　　七　　　月　　 二十 　　日
　　　　　　　　　　　　　　　　　　　　　　法院書記官　劉奕湘
